【裁判字號】    98,易,31
【裁判日期】    980225
【裁判案由】    傷害
【裁判全文】
臺灣基隆地方法院刑事判決                98年度易字第31號
公  訴  人  臺灣基隆地方法院檢察署檢察官
被      告  甲○○
被      告  乙○○
上列被告因傷害案件，經檢察官提起公訴（97年度偵字第5160號
），本院判決如下︰
    主  文
甲○○共同傷害人之身體，處有期徒刑肆月，如易科罰金，以新
臺幣壹仟元折算壹日。
乙○○無罪。
    事  實
一、甲○○任職丙○○父親之公司，擔任貨櫃車司機之工作，因
    於工作期間駕駛貨櫃車發生交通事故，致遭丙○○扣除安全
    駕駛獎金，因對扣薪乙事心有疑義，遂邀約另名真實姓名年
    籍不詳之成年男子與丙○○相約於民國97年9月10 日晚間至
    基隆市中正區基隆港東10碼頭圍牆外之東海街談判扣薪乙事
    。嗣於同日晚間10時許，甲○○及另名真實姓名年籍不詳之
    成年男子先後到達上址，於等待丙○○期間，甲○○撥打電
    話予友人乙○○，告知其與丙○○約於上址談判扣薪乙事，
    乙○○聞此，即行表示將前往上址為彼等協調。嗣丙○○於
    同日晚間11時20分許抵達上址後，甲○○因與丙○○談判扣
    薪乙事而起口角，遂心生不滿，夥同該名真實姓名年籍不詳
    之成年男子，共同基於傷害之犯意聯絡，徒手毆打丙○○，
    致丙○○受有左臉頰、左眼周圍、前胸挫傷併紅腫、左手臂
    擦傷等傷害，該名真實姓名年籍不詳之男子隨即先行離去，
    留下丙○○及甲○○在場，未久，乙○○亦趕至上址，期間
    因內政部警政署基隆港務局員警戊○○於基隆港東岸貨櫃場
    出口崗哨執行守望勤務時察覺有異，並轉請員警謝念祖前往
    上址處理，因而查悉上情。
二、案經丙○○訴由內政部警政署基隆港務警察局移送臺灣基隆
    地方法院檢察署檢察官偵查起訴。
          理    由
壹、程序部分
一、按被告以外之人於審判外之言詞或書面陳述，除法律有規定
    者外，不得作為證據；又被告以外之人於偵查中向檢察官所
    為之陳述，除顯有不可信之情況者外，得為證據；再被告以
    外之人於審判外之陳述，雖不符合刑事訴訟法第159 條之1
    至第159條之4之規定，而經當事人於審判程序同意作為證據
    ，法院審酌該言詞陳述或書面陳述作成時之情況，認為適當
    者，亦得為證據，而當事人、代理人或辯護人於法院調查證
    據時，知有上開不得為證據之情形，而未於言詞辯論終結前
    聲明異議者，視有前項之同意，刑事訴訟法第159條第1項、
    第159條之1第2項及第159條之5分別定有明文。經查：
 (一) 證人丙○○於警詢中之陳述，雖係被告以外之人於審判外之
    陳述而屬傳聞證據，惟公訴人、被告甲○○、乙○○於本院
    審判程序中對於上開證人於審判外陳述之證據能力，均表示
    沒有意見，且迄於言詞辯論終結前亦未聲明異議。本院審酌
    證人丙○○警詢筆錄之記載，並無不正取供之情事，且證人
    於警詢時並無具結之可能，是就該審判外言詞陳述作成時之
    情況，應認為適當，依刑事訴訟法第159條之5規定意旨，具
    有證據能力。
 (二) 證人丙○○於偵查中以證人身分向檢察官所為之證述，固屬
    被告甲○○、乙○○以外之人於審判外之言詞陳述，惟檢察
    官係國家公務員，代表國家偵查犯罪，實行公訴，而實務運
    作時，檢察官向被告以外之人所取得之陳述，原則上均能遵
    守法律規定，不致違法取供，其可信度極高，此外，復無其
    他顯不可信情況，而證人丙○○亦經依法具結在案，是就該
    審判外之言詞陳述應認依刑事訴訟法第159 條之1第2項具有
    證據能力。
 (三) 內政部警政署基隆港務局警員戊○○、謝念祖所製作之職務
    報告書各乙份，係公務員所製作之公文書，並無證據證明係
    公務員違背法定程序所取得，衡情應會就查獲經過如實紀錄
    ，以便有助於將來後續之偵查工作，紀錄之人當無刻意忽略
    記載的理由，且查無顯不可信之情況，而依刑事訴訟法第15
    9條之4第1款之規定，自有證據能力。
 (四) 行政院衛生署基隆醫院97年9月11日基醫傷字第004240 號驗
    傷診斷書乙份，為從事醫療業務之人於業務上所製作之紀錄
    文書、證明文書，且查無顯不可信之情況，合於刑事訴訟法
    第159條之4第2款之情形，得為證據。
 (五) 卷附告訴人丙○○之傷勢照片3 幀為機械錄取之影像，非供
    述證據，自無傳聞證據法則之適用，惟非公務員違法取得，
    亦具有證據能力，併此敘明。
貳、有罪部分
一、訊據被告甲○○固坦承有於前揭時、地徒手毆打告訴人丙○○，惟辯稱：僅伊一人出手毆打丙○○，並無其他共犯，亦
    無迴護共犯云云，經查：
  (一)被告甲○○於97年9 月10日晚間11時20分許於基隆市中正區
    基隆港東10碼頭圍牆外之東海街徒手毆打丙○○，致其受有
    左臉頰、左眼周圍、前胸挫傷併紅腫、左手臂擦傷等傷害等
    情，業據被告甲○○坦承不諱，核與告訴人丙○○指訴遭被
    告甲○○傷害之情節相符，且有卷附行政院衛生署基隆醫院
    97年9 月11日基醫傷字第004240號驗傷診斷書乙份、傷勢照
    片3 幀、內政部警政署基隆港務局警員謝念祖所製作之職務
    報告書乙份（97年度偵字第5160號卷第28頁至第29頁、第41
    頁至第42頁）可佐，足認被告甲○○自白有傷害丙○○乙節
    與事實相符。
  (二)被告甲○○固辯稱：僅有伊一人出手毆打丙○○，並無其他
    共犯云云，然查：證人戊○○於本院具結證稱：97年9 月10
    日晚間11時20分許，伊在基隆東岸貨櫃場第四崗位值班，因
    碼頭工作快結束，伊就朝馬路方向看，伊看到從市區方向有
    一部計程車往碼頭方向過來，並停於遊覽車後，有一男子由
    計程車下車，該男子下車後，另名男子從遊覽車車頭的方向
    朝該人走過來，並與之發生拉扯，約2 分鐘後，另外一名男
    子又從遊覽車車頭方向朝拉扯中的2 人之方向前進，並出手
    推該名由計程車下車的男子，之後，因視線遭遊覽車遮蔽，
    伊隨即請同事謝念祖前往該處處理，伊有看到謝念祖到達現
    場，但伊無法確認伊所看到的3 名男子，是否即是丙○○及
    被告甲○○、乙○○，而伊也無看到毆打的情形等語（見本
    院97年2 月11日審判筆錄）；證人謝念祖則於同日晚間11時
    25分抵達現場（基隆港東10碼頭圍牆外），看見丙○○倒在
    地上，鼻孔流血，另外被告甲○○坐在丙○○身旁，乙○○
    、己○○則站立於旁，有證人謝念祖製作之職務報告乙份附
    卷可參（97年度偵字第5160號卷第29頁），是證人戊○○固
    無法指認其所親見遭拉扯之男子是否為告訴人丙○○，惟自
    其看見該名遭拉扯之男子，迄警員謝念祖趕至證人戊○○所
    指稱之現場，僅隔5 分鐘，而告訴人丙○○遭毆地點即係證
    人戊○○請警員謝念祖前往處理之地點等情以觀，堪以認定
    告訴人丙○○即為證人戊○○所見遭拉扯之男子，是告訴人
    丙○○遭毆時，現場即非被告甲○○所言只有伊與告訴人2
    人，應為3人；再證人丙○○於本院具結證稱：伊搭乘計程
    車於基隆港東10碼頭圍牆外下車後，即遭人徒手毆打胸部、
    頭部，伊沒有看清楚係何人毆打伊，伊只能確定第一拳打伊
    左臉頰的人不是甲○○，因為甲○○站在伊正前方，而伊到
    現場時，看到甲○○、乙○○、己○○3 人，且伊被打的很
    嚴重，衣服也遭撕破，無法抵抗，所以伊覺得是遭這3 人毆
    打，至於有無第4 人動手毆打伊，伊不能確定，當天伊有喝
    酒等語（見本院卷98年2月11日審判筆錄卷第4頁至第7 頁）
    ，於偵查中具結證稱：伊可以肯定甲○○有打伊，但伊的身
    上傷勢嚴重，可以肯定一個人是辦不到的，應該有很多人一
    起打伊等語（見97年度偵字第5160號卷第55頁），是由證人
    丙○○之證詞可知，丙○○係因連續遭毆打，始無法清楚辨
    識究遭何人所傷，惟苟若僅有被告甲○○一人獨自毆打丙○○，衡以丙○○為一成年男子，當無無法抵抗之可能，是被
    告甲○○確有與另名真實姓名年籍不詳之男子共同徒手毆打
    丙○○殆可認定。至告訴人丙○○固指稱打伊之人為3人或4
    人，且伊到場時，被告乙○○已在場等語，惟丙○○到達現
    場前，自承已有飲酒，且證人己○○亦具結證稱：伊到場後
    ，有聞到丙○○身上有很濃的酒味等語（見本院98年2月11
    日審判筆錄第12頁），共同被告甲○○亦以證人身分具結證
    稱：當時甲○○應該有喝酒，且走路不太穩等語（見98年2
    月11日審判筆錄第18頁），是以，告訴人丙○○斯時之精神
    狀態是否可明確辨識毆打伊之人數確實為幾？是否有將遭毆
    打完後所看到之人當作毆打伊之人？誠非無疑，而證人戊○○與被告、告訴人素不相識，且係因執行守望勤務而察覺本
    案，屬公正客觀之第三人，應以其證述所見之人數較為可採
    ，是被告甲○○辯稱並無共犯乙節並不可採。
  (三)綜上，被告甲○○有與另名真實姓名年籍不詳之成年男子共
    同徒手毆打告訴人丙○○等情甚明，被告甲○○所犯傷害犯
    行，罪證明確，應依法論科。
二、核被告甲○○所為，係犯刑法第277條第1項傷害罪嫌。被告
    甲○○與真實姓名年籍不詳之成年男子共同徒手毆打告訴人
    丙○○，具有犯意聯絡及行為之分擔，為共同正犯。爰審酌
    被告甲○○僅因細故即毆打丙○○，造成丙○○臉部、手部
    、胸部多處傷害，損害丙○○身體法益甚鉅，且迄今未與丙○○和解，賠償所受之損害，暨衡及被告甲○○犯後坦承傷
    害犯行及堅拒交代共犯及其犯罪動機、目的、手段等一切情
    狀，量處如主文所示之刑，併諭知易科罰金之折算標準，至
    公訴人固以被告甲○○事後迴護共犯而認態度不佳，具體求
    刑有期徒刑5 月，惟本院認以量處如主文所示之刑為適當，
    公訴人之求刑，核屬過重，附此敘明。
參、無罪部分：
一、公訴意旨另以：甲○○與乙○○係朋友，甲○○因遭丙○○
    扣除薪資中安全駕駛之獎金，因而心生不滿，遂與乙○○邀
    約丙○○於民國97年9 月10日晚上11時20分許，在基隆市中
    正區基隆港東10碼頭圍牆外之東海街談判；甲○○與乙○○
    見丙○○抵達上址後，即共同基於傷害之犯意聯絡，出手毆
    打丙○○，致其受有左臉頰、左眼周圍、前胸挫傷併紅腫、
    左手臂擦傷等傷害，因認被告乙○○涉犯刑法第277條第1項
    傷害罪嫌等語。
二、按犯罪事實應依證據認定之，無證據不得認定犯罪事實；又
    不能證明被告犯罪者，應諭知無罪之判決，刑事訴訟法第15
    4條第2項及第301條第1項分別定有明文。又事實之認定，應
    憑證據，如未能發現相當證據，或證據不足以證明，自不能
    以推測或擬制之方法，為裁判基礎（最高法院40年臺上字第
    86號判例參照）。另認定犯罪事實所憑之證據，雖不以直接
    證據為限，間接證據亦包括在內；然而無論直接或間接證據
    ，其為訴訟上之證明，須於通常一般之人不致有所懷疑，而
    得確信其為真實之程度者，始得據為有罪之認定，倘其證明
    尚未達到此一程度，而有合理之懷疑存在時，即無從為有罪
    之認定，亦有最高法院76年臺上字第4986號判例可資參照。
三、本件公訴人認被告乙○○涉有刑法第277條第1項之傷害罪嫌
    ，無非係以證人丙○○之指訴、內政部警政署基隆港務警察
    局警員戊○○製作之職務報告及謝念祖製作之職務報告各乙
    紙，及行政院衛生署基隆醫院驗傷診斷書、傷勢照片作為其
    主要論據。惟訊據被告乙○○堅決否認有何傷害丙○○等情
    並辯稱：案發當日，係甲○○打電話告知伊要在東10號碼頭
    與丙○○談論扣薪乙事，伊就找己○○騎機車載伊到現場，
    到達附近時，己○○讓伊先下車，己○○去停車，伊就一個
    人先步行到現場時，到達時，伊就看到丙○○已經坐在地上
    ，身上都是血，不久己○○就走過來，隨後，警員也趕到現
    場等語。經查：
 (一) 證人丙○○固證稱：伊於97年9 月10日晚間11時許搭計程車
    於東10號碼頭下車時，即看到甲○○站在其所有之自小客車
    駕駛座車門旁，乙○○站在右手邊引擎邊，另外看到一部巴
    士旁有一個人蹲在那邊，沒看到臉，但之後蹲著的那個人就
    走過來搭住伊的肩膀，伊要撥開該人的手，彼等3 人就徒手
    打伊的胸部、頭部，伊沒有看清楚是誰打伊，只覺得彼等3
    人都在罵髒話，且伊被打的很嚴重，所以覺得3 人都有毆打
    伊，之後，港警到場，甲○○蹲在地上與伊說話，伊看到甲○○、己○○站在旁邊，所以伊推論那個沒看到臉的人是己○○等語（見本院98年2月11日審判筆錄第4頁、第5 頁），
    然查：證人丙○○於到達現場時已有飲酒，其精神狀態是否
    可明確辨識毆打伊之人究為何人？是否有將其遭毆打完後所
    看到之人當作毆打伊之人？並非無疑，已如前述，且證人丙○○除於本院結證稱：伊沒有看清楚是誰打伊等語（見本院
    98年2月11日審判筆錄第5頁）；復於偵查中證稱：伊只能肯
    定甲○○有打，且伊被打的很嚴重，所以應該有很多人一起
    打等語（見97年度偵字第5160號卷第55頁），是以，證人丙○○既未看到被告乙○○有徒手毆打伊，僅因感覺不只一人
    打伊，即認定被告乙○○有參與毆打，顯為證人丙○○之臆
    測，尚難以此即行認定被告乙○○有與被告甲○○共同徒手
    毆打告訴人丙○○。
 (二) 再證人己○○於本院具結證稱：97年9 月10日當晚，是乙○○要伊載他去碼頭，伊騎機車經過碼頭時，看到有個長的很
    像丙○○的人蹲坐在對面圍牆旁，好像有流血，伊就讓乙○○先下車，伊去停車，停好車後，伊就走向該名長的很像丙○○的男子處，走到距離該處1、2公尺時，就看清楚丙○○
    ，而乙○○也已經在該處，伊看到丙○○蹲坐的位置、姿勢
    就與伊騎乘機車看到丙○○的位置、姿勢是相同的，直到港
    警到達現場時，丙○○才站起來等語（見本院98年2月11日
    審判筆錄第12頁），共同被告甲○○亦以證人身分於本院具
    結證稱：伊當天到達碼頭時於等待丙○○時，有打電話給乙○○說伊被扣薪之事及與丙○○約在東10號碼頭，乙○○有
    說要當和事佬，伊打完丙○○後，丙○○跌坐在地上，幾分
    鐘後，乙○○就達到現場，接著不到1 分鐘己○○就到達現
    場，港警於30秒後也到達等語（見本院98年2 月11日審判筆
    錄第16頁至第17頁），由證人己○○及甲○○之證詞可知，
    被告乙○○到達案發地點時，告訴人丙○○已遭毆打並跌坐
    於地，且證人己○○與員警謝念祖均於被告乙○○到達案發
    地點後未久即接續先後到達，再衡以證人己○○到達案發地
    點時，所見丙○○之位置、姿勢皆與其騎乘機車時所見相同
    ，並未移動等情觀之，堪以認定告訴人丙○○未於被告乙○○到場後再遭被告甲○○與乙○○共同毆打；況由內政部警
    政署基隆港務警察局警員謝念祖製作之職務報告（見97年度
    偵字第5160號卷第29頁）內容可知，謝念祖到案發地點處理
    時，僅見到告訴人丙○○倒於地，被告甲○○坐於地上，乙○○、己○○則站立於旁，未見到丙○○遭毆；而證人戊○○固亦證述有於案發地點看見3 人發生拉扯，惟因距離緣故
    ，無法辨識拉扯之3 人是否包括被告乙○○等語（見本院98
    年2 月11日審判筆錄第23頁、第24頁），是以，尚難僅以證
    人戊○○、謝念祖之前揭證述即認被告乙○○於告訴人丙○○遭毆時即已在場，並有與被告甲○○共同毆打告訴人丙○○。準此，被告乙○○辯稱其未毆打告訴人丙○○乙節，為
    有理由，堪以採信。
四、綜上，本件公訴人所提證據資料，尚無從使本院確信被告乙○○有與被告甲○○共同毆打告訴人丙○○。此外，復查無
    其他積極證據，足認被告乙○○有公訴人所指之犯行，揆諸
    上開說明，自應為被告乙○○無罪之諭知。
據上論斷，應依刑事訴訟法第299條第1項前段、第301條第1項前
段，刑法第28條、第277條第1項、第41條第1 項前段，刑法施行
法第1條之1，判決如主文。
本案經檢察官丁○○到庭執行職務。
       中    華    民    國    98    年    2    月    25    日
                         刑事第四庭審判長法官  齊  潔
                                         法官  王慧惠
                                         法官  周霙蘭
以上正本證明與原本無異。
如不服本判決應於收受送達後10日內向本院提出上訴書狀，並應
敘述具體理由；其未敘述上訴理由者，應於上訴期間屆滿後20日
內向本院補提理由書（均須按他造當事人之人數附繕本）「切勿
逕送上級法院」。
中    華    民    國    98    年    2     月    25    日
                                       書記官  莊智凱
中華民國刑法第277條（普通傷害罪）
傷害人之身體或健康者，處3年以下有期徒刑、拘役或1千元以下
罰金。
犯前項之罪因而致人於死者，處無期徒刑或 7 年以上有期徒刑；
致重傷者，處3年以上10年以下有期徒刑。


司法院資訊處製作；財團法人民間司法改革基金會備份。
